臺灣高雄地方法院刑事判決
111年度交訴字第36號
公  訴  人  臺灣高雄地方檢察署檢察官
被      告  方明發



上列被告因公共危險等案件，經檢察官提起公訴（111年度偵字
第9675號），因被告於準備程序進行中就被訴事實為有罪之陳述
，本院合議庭裁定由受命法官獨任進行簡式審判程序，判決如
下： 
    主  文
方明發犯駕駛動力交通工具發生交通事故致人傷害而逃逸罪，處
有期徒刑陸月，如易科罰金，以新臺幣壹仟元折算壹日。緩刑貳
年，並應接受法治教育壹場次。緩刑期間付保護管束。
    事  實
一、方明發未領有機車駕駛執照。詎其仍於民國110年12月3日18
    時6分許，騎乘車牌號碼000-000號普通重型機車，沿高雄市
    鹽埕區北端街由南向北行駛，行經北端街70號前時，欲迴轉
    至對向北端街73號，適有黃啟銘騎乘車牌號碼000-000號普
    通重型機車附載郭恬如同向行駛至該處。方明發本應注意汽
    車迴車前，應暫停並顯示左轉燈光或手勢，看清無來往車輛
    ，並注意行人通過，始得迴轉，而依當時天候晴、夜間有照
    明、柏油路面乾燥、無缺陷、無障礙物及視距良好等情，無
    不能注意之情事，竟疏未注意及此，逕自迴轉，黃啟銘見狀
    煞車不及，因而自摔倒地，並受有右手腕挫傷、左膝及左側
    足踝鈍挫傷合併開放性傷口等傷害（所涉過失傷害部分，業
    據撤回告訴，經本院另為公訴不受理之判決）。方明發未停
    留現場查看黃啟銘之傷勢，且未報警、救護或其他適當之處
    置，隨即基於駕駛動力交通工具發生交通事故致人傷害逃逸
    之犯意，騎車逃離現場。嗣警方據報到場處理後，循線追查
    ，始查知上情。
二、案經黃啟銘訴由高雄市政府警察局鹽埕分局報告臺灣高雄地
    方檢察署檢察官偵查起訴。
    理  由
一、本件被告方明發（下稱被告）所犯係死刑、無期徒刑、最輕
    本刑為3 年以上有期徒刑以外之罪，其於準備程序進行中就
    被訴事實為有罪之陳述，經受命法官告知簡式審判程序之旨
    ，並聽取當事人之意見後，本院合議庭認無不得或不宜改依
    簡式審判程序進行之情形，爰依刑事訴訟法第273 條之1 第
    1 項規定，裁定由受命法官獨任進行簡式審判程序。又本件
    所引屬於審判外陳述之傳聞證據，依同法第273 條之2 規定
    ，不受第159 條第1 項關於傳聞法則規定之限制，依法有證
    據能力，合先敘明。
二、上開犯罪事實，業據被告坦承不諱，亦有證人黃啟銘、郭恬
    如於警詢、偵訊中之證述在卷可佐（見警卷第6-11頁；偵卷
    第17-19頁），並有高雄市立大同醫院診斷證明書、高雄市
    政府警察局鹽埕交通分隊道路交通事故現場圖、道路交通事
    故調查報告表(一)、(二)-1、道路交通事故談話紀錄表、現
    場照片、本院111年8月29日勘驗筆錄及監視器截圖照片等在
    卷可稽（見警卷第13、16-22、26-42頁；本院卷第32、35-4
    0頁），足認被告前揭任意性自白與事實相符，堪予採信。
    從而，本案事證明確，被告犯行洵堪認定，應依法論科。
三、論罪科刑： 
  ㈠核被告所為，係犯刑法第185條之4第1項前段之駕駛動力交通
    工具發生交通事故致人傷害而逃逸罪。
　㈡爰以行為人責任為基礎，審酌被告因前揭過失情節，致告訴
    人人車倒地後受有上開傷勢。其明知自己已肇事，且可預見
    告訴人理當受有擦、挫傷等傷勢，猶逕自駕車逃逸，未立即
    對告訴人施以救護或報警處理，或停留在現場待警方前來處
    理，行為實有不該。惟考量被告坦承犯行，並已與告訴人以
    新臺幣（下同）4萬5千元達成調解，賠償其所受損害，經告
    訴人表示不再訴究，並請求從輕量刑及為緩刑宣告之諭知等
    節，有撤回告訴暨刑事陳述狀、調解筆錄、本院公務電話紀
    錄在卷可查（見審交訴卷第55-58頁、本院卷第57頁），堪
    認本案犯罪所生損害已獲得適當填補；又衡以被告先前無經
    法院判決科刑之素行，有臺灣高等法院被告前案紀錄表1份
    在卷可稽，及其犯罪動機、手段、情節，暨其於審理時自述
    高中肄業之智識程度、經濟狀況勉持、離婚、子女已成年之
    生活狀況（見本院卷第55頁）等一切具體情狀，量處如主文
    所示之刑，並諭知易科罰金之折算標準。
四、被告前未曾因故意犯罪受有期徒刑以上刑之宣告之情，有臺
    灣高等法院被告前案紀錄表在卷可參，諒係一時失慮致罹刑
    典；考量被告終能坦認犯行，並與告訴人調解成立，賠償告
    訴人4萬5千元，而經告訴人請求給予緩刑宣告等情，業如前
    述，堪認被告犯後態度良好，並積極修補本案所生損害，信
    其經此偵審程序及前開罪刑宣告，當知所警惕，於日常生活
    中更加注意、謹慎，避免自己之行為損及他人權益，是認對
    被告所宣告之刑以暫不執行為適當，爰衡酌本案之犯罪情節
    ，依刑法第74條第1項第1款規定，宣告如主文所示期間之緩
    刑，以勵自新。另為修復被告之犯行對法秩序之破壞，並促
    使其日後得以知曉尊重法治之觀念，而能戒慎行為預防再犯
    ，本院認除前開緩刑宣告外，尚有賦予被告一定負擔之必要
    ，爰依刑法第74條第2 項第8 款規定，命被告應於緩刑期間
    內，接受法治教育1 場次，期使被告確切明瞭其行為所造成
    之損害，培養正確法治觀念，並依刑法第93條第1 項第2 款
    規定，為緩刑期間付保護管束之諭知，俾由執行機關予以適
    當督促，以觀後效。倘被告違反上開所定負擔情節重大，足
    認原宣告之緩刑難收其預期效果，而有執行刑罰之必要，依
    刑法第75條之1 第1 項第4 款規定，得撤銷緩刑之宣告，併
    予敘明。
據上論斷，應依刑事訴訟法第273條之1第1項、第299條第1項前
段，刑法第185條之4第1項前段、第41條第1項前段、第74條第1
項第1款、第2 項第8 款、第93條第1 項第2 款，判決如主文。
本案經檢察官陳永盛提起公訴，檢察官邱柏峻到庭執行職務。
中　　華　　民　　國　　111 　年　　9 　　月　　19　　日
                  刑事第四庭    法　官  陳芷萱
因疫情而遲誤不變期間，得向法院聲請回復原狀。
以上正本證明與原本無異。
如不服本判決應於收受送達後20日內向本院提出上訴書狀，並應
敘述具體理由；如未敘述上訴理由者，應於上訴期間屆滿後20日
內向本院補提理由書（均須按他造當事人之人數附繕本）「切勿
逕送上級法院」。
中　　華　　民　　國　　111 　年　　9 　　月　　19　　日
　　　　　　　　　　　　　　　  書記官  林怡秀
附錄本案論罪科刑法條全文：
中華民國刑法第185條之4
駕駛動力交通工具發生交通事故，致人傷害而逃逸者，處6月以
上5年以下有期徒刑；致人於死或重傷而逃逸者，處1年以上7年
以下有期徒刑。
犯前項之罪，駕駛人於發生交通事故致人死傷係無過失者，減輕
或免除其刑。